臺灣嘉義地方法院刑事判決　　　　　　　　　　　　　　九十年度易字第八七號
　　公　訴　人　臺灣嘉義地方法院檢察署檢察官
　　被　　　告　甲○○
右列被告因違反就業服務法案件，經檢察官提起公訴（九十年度偵字第五一二一號）
，本院判決如左：
    主  文
甲○○無罪。
    理  由
一、公訴意旨以：被告甲○○明知未經許可不得聘僱他人所申請聘僱之外國人及不得
    聘僱未經許可之外國人，竟自民國九十年一月起至同年七月九日十七時（起訴書
    誤載為五時）二十分許，在嘉義市○○路一六八之二號其所經營之「泰國餐廳」
    內，以新臺幣（下同）一萬八千元及提供食宿之代價，聘請寶成工業股份有限公
    司於八十八年五月十八日申請聘僱來臺而逃逸之泰國人ＮＡＷＡ  ＴＲＥＥＮＥ
    Ｔ，擔任看店及招呼客人等工作；另自九十年六月十二日起至同年七月九日十七
    時（起訴書誤載為五時）二十分許，以一萬八千元之代價，聘請未經許可於九十
    年二月十九日因結婚來臺依親之泰國人ＰＲＯＭＭＥＴ  ＳＵＪＩＮ，擔任炒菜
    、打掃、記帳等工作。因認被告違反就業服務法第五十三條第一款規定，其聘僱
    人數為二人，涉有同法第五十八條後段之罪嫌等語。
二、按犯罪事實應依證據認定之，無證據不得推定其犯罪事實，又不能證明被告犯罪
    者，應為無罪判決之諭知，刑事訴訟法第一百五十四條、第三百零一條第一項定
    有明文。復按行為後法律有變更者，適用裁判時之法律，但裁判前之法律有利於
    行為人者，適用最有利於行為人之法律，刑法第二條第一項亦有明文。訊據被告
    甲○○僅坦承有於右揭時、地聘僱結婚來臺依親之泰國人ＰＲＯＭＭＥＴ  ＳＵ
    ＪＩＮ，辯稱泰國人ＮＡＷＡ  ＴＲＥＥＮＥ是跟她一起來云云。
（一）經查：泰國人ＮＡＷＡ  ＴＲＥＥＮＥＴ（一九七一年五月十六日出生）係於
      八十九年六月十五日由寶成工業股份有限公司申請入境工作，於八十九年十二
      月二十九日逃逸，而ＰＲＯＭＭＥＴ  ＳＵＪＩＮ（一九五六年三月九日生）
      則係九十年二月十九日以依親名義來臺，有居留外僑作業外勞詳細資料及居留
      外僑一般外僑詳細資料各一份在卷可稽，又被告分別自九十年一月起，以一萬
      八千元及提供食宿之代價，聘請ＮＡＷＡ  ＴＲＥＥＮＥＴ擔任看店及招呼客
      人等工作，並自九十年六月十二日起，以一萬八千元之代價，聘請ＰＲＯＭＭ
      ＥＴ  ＳＵＪＩＮ擔任炒菜、打掃、記帳等工作，迄同年七月九日十七時二十
      分許為警查獲等情，亦據ＮＡＷＡ  ＴＲＥＥＮＥＴ及ＰＲＯＭＭＥＴ  ＳＵ
      ＪＩＮ於警訊時陳述甚詳，被告應有聘僱該二名泰國人之犯行，被告所辯不足
      採信，其犯行堪以認定。
（二）惟按被告於行為後，就業服務法業於九十一年一月二十一日經修正公布，並於
      同年月二十三日起生效，修正前就業服務法第五十三條第一款所定雇主不得「
      聘僱或留用未經許可或許可失效之外國人」之規定，業已與同法條第三款「未
      經許可聘僱或留用他人所申請聘僱之外國人」合併修正為就業服務法第五十七
      條第一款「雇主聘僱外國人不得有下列情事：一、聘僱未經許可、許可失效或
      他人所申請聘僱之外國人」。又違反修正前就業服務法第五十三條第一款後段
      規定之處罰，原應依修正前就業服務法第五十八條第一項規定「、、其聘僱或
      留用人數為二人以上者，處三年以下有期徒刑、拘役或科或併科新臺幣三十萬
      元以下罰金。」，亦已修正為就業服務法第六十三條第一項所定「違反（修正
      後）第四十四條或第五十七條第一款、第二款規定者，處新臺幣十五萬元以上
      七十五萬元以下罰鍰。五年內再違反者，處三年以下有期徒刑、拘役或科或併
      科新臺幣一百二十萬元以下罰金。」。亦即，修正後之就業服務法並未廢止前
      開行為之刑罰，而係於立法時採「先行政後司法」之處理原則，即行政罰前置
      主義，於刑事處罰時附加「處罰條件」。修正後就業服務法對於前開行為之處
      罰，以曾經違反修正後第五十七條第一款規定，經處行政罰鍰，五年內再違反
      者為要件，此要件規定已結合成為犯罪構成要件之部分，於犯罪構成要件上附
      加一客觀處罰條件，用以限制國家對違反就業服務法行為之刑罰權行使界限，
      此客觀處罰條件之附加，應屬刑法第二條第一項之「法律有變更」並生新舊法
      之比較問題，按新法新增「行政措施前置主義」之規定，在主管機關採取必要
      之行政措施無效果前，國家對行為人之刑罰權尚未發生，與舊法逕予發動刑罰
      權之規定相較，自以新法有利於行為人。
三、本件被告所為，於就業服務法修正前係依該法第五十八條第一項後段之規定論處
    ，於修正後係依該法第六十三條第一項之規定論處，依刑法第二條第一項前段規
    定應適用新法有利於行為人，已如前述。公訴人未及依據新修正法令之犯罪構成
    要件規定辦理而提起公訴，則被告並無經主管機關處行政罰鍰後，五年內再違反
    之情形，被告所為即不該當於修正後就業服務法第六十三條第一項之規定，自不
    構成該條之罪，應為被告無罪判決之諭知。
據上論斷，應依刑事訴訟法第三百零一條第一項、刑法第二條第一項前段，判決如主
文。
中      華      民      國    九十一    年      八      月     十四     日
                            臺灣嘉義地方法院刑事第三庭
                                  審判長法官  沈 福 財
                                        法官  許 兆 慶
                                        法官  陳 端 宜
右正本證明與原本無異。
如不服本判決，應於判決送達後十日內，向本院提出上訴狀（應附繕本）。
                                      書記官  尹 玉 琪
中      華      民      國    九十一    年      八      月     十四     日
